臺灣高等法院刑事判決
111年度上訴字第21號
上  訴  人  臺灣臺北地方檢察署檢察官
上  訴  人  
即  被  告  呂靆鎂



選任辯護人  江孟洵律師
            陳佳鴻律師
被      告  李綦琤


上列上訴人因被告等傷害案件，不服臺灣臺北地方法院110年度
訴字第87號，中華民國110年11月26日第一審判決（起訴案號：
臺灣臺北地方檢察署109年度調偵字第3276號），提起上訴，本
院判決如下：
    主  文
上訴駁回。
    事  實
緣呂靆鎂及李綦琤於民國108年11月9日凌晨2時49分許，在址設○
○市○○區○○○路000巷00號○○餐廳內同桌飲酒時，因細故口角，竟
分別基於傷害之犯意，李綦琤持白色瓷碗砸向呂靆鎂左側頭部，
呂靆鎂則徒手拉扯李綦琤頭髮，雙方互相扭打，致呂靆鎂受有頭
部外傷併頭皮挫傷、頭皮裂傷（長約4公分）等傷害、李綦琤受
有右側膝部及小腿撕裂傷、右側手部擦傷及右側大腳趾擦傷等傷
害。
    理  由
甲、程序部分
壹、本件當事人、辯護人對於本判決所引用下述被告以外之人於
    審判外之陳述，均未爭執其證據能力，復未於言詞辯論終結
    前聲明異議，本院審酌該等證據作成時並無不當取得情形，
    認以之作為本案證據亦屬適當，依刑事訴訟法第159條之5規
    定，均有證據能力。
貳、本判決所引用之其他非供述證據，查無違反法定程序取得之
    情形，依同法第158條之4反面解釋，均具證據能力。 
乙、實體部分
壹、得心證之理由
一、被告李綦琤所涉傷害部分：
　　訊據被告李綦琤對上開犯行坦承不諱（原審訴字卷第46、19
    8頁，本院卷第91頁），核與證人即共同被告呂靆鎂、證人
    即呂靆鎂之同事葉芷妘於偵查中之證述相符（偵卷第115、1
    16、158頁），並有○○紀念醫院診斷證明書及原審勘驗筆錄
    （偵卷第69頁，原審訴字卷第101-109頁）可佐，足認其上
    開任意性自白與事實相符，應可採信。從而，被告李綦琤之
    傷害犯行事證明確，應依法論科。　　
二、被告呂靆鎂所涉傷害部分：
　　訊據被告呂靆鎂固坦承拉扯李綦琤頭髮並與其扭打，惟否認
    傷害犯行，辯稱：我是阻止對方攻擊，才會抵擋李綦琤，這
    是正當防衛等語。經查：
（一）被告呂靆鎂於事實欄所示時間、地點與李綦琤發生口角，
      並拉扯其頭髮與之扭打等節，業經被告呂靆鎂、證人李綦
      琤分別供證在卷（原審訴字卷第46頁，本院卷第91頁），
      復有原審勘驗筆錄可憑（原審訴字卷第101-109頁），而
      李綦琤於案發當日前往醫院驗傷，經診斷受有事實欄所載
      之傷勢乙節，亦為被告呂靆鎂所不爭執，並有傷勢照片、
      ○○紀念醫院診斷證明書及函文（偵卷第65、67頁，原審訴
      字卷第61頁）可佐，此情已可認定。　　
（二）被告呂靆鎂雖辯稱係正當防衛，其辯護人亦主張當天是李
      綦琤挑釁在先，被告呂靆鎂方有後續防衛行為。然而：
　 1、按正當防衛必須對於現在不法之侵害，始得為之，侵害業
      已過去，即無正當防衛可言，至彼此互毆，又必以一方初
      無傷人之行為，因排除對方不法之侵害而加以還擊，始得
      以正當防衛論，故侵害已過去後之報復行為，與無從分別
      何方為不法侵害之互毆行為，均不得主張防衛權（最高法
      院30年上字第1040號判例意旨參照）。
　 2、依原審勘驗監視器錄影畫面結果，被告李綦琤持白色瓷碗
      砸向呂靆鎂左側頭部同時，被告呂靆鎂拿起酒瓶朝李綦琤
      身體左側揮打，並非針對被告李綦琤砸碗方向阻擋；又其
      2人係於互相拉扯扭打時，因順著被告李綦琤毆打被告呂
      靆鎂之方向，重心不穩而同時倒下，其後被告呂靆鎂坐在
      沙發上、被告李綦琤則跪倒在被告呂靆鎂前方地上，且倒
      下後被告李綦琤即遭被告呂靆鎂以雙手拉扯頭髮並施力壓
      制頭部在地，期間被告李綦琤除偶爾以手伸往自己遭拉扯
      之頭部外，未見有攻擊被告呂靆鎂之動作，有原審勘驗筆
      錄可稽（原審訴字卷第102-104頁），由上述過程可見被
      告呂靆鎂所為顯非為單純排除被告李綦琤之侵害行為，而
      係另一攻擊李綦琤之舉，自不得主張正當防衛而阻卻違法
      。是被告呂靆鎂及其辯護人此部分主張，均無足採。
（三）基上，被告呂靆鎂之傷害犯行事證明確，應依法論科。
貳、論罪部分
　　核被告2人所為，分別係犯刑法第277條第1項之傷害罪。起
    訴意旨雖未敘及呂靆鎂受有「頭皮裂傷」之傷害，然此部分
    與已起訴部分具有單純一罪關係，自為起訴效力所及，本院
    應併予審理。
參、駁回上訴理由
一、原審以被告2人犯罪事證明確，審酌被告李綦琤持碗傷害被
    告呂靆鎂頭部，其犯罪情節較重，然被告李綦琤犯後坦承犯
    行、態度尚佳，被告2人係因賠償金額意見不一而未能達成
    調解，暨被告呂靆鎂自述高中肄業、目前無業、需扶養父親
    ，被告李綦琤自述高中肄業、在夜店工作、無需扶養之人等
    生活狀況（原審訴字卷第200頁），以及其等均無前科素行
    等一切情狀，各量處有期徒刑3月，並均諭知易科罰金之折
    算標準。經核原判決認事用法及量刑均無不當，應予維持。
    被告呂靆鎂提起上訴，以前詞否認犯罪，指摘原判決不當，
    要無可採，其上訴無理由，應予駁回。
二、檢察官上訴意旨主張：①被告李綦琤之犯罪情節較為嚴重，
    原審以其坦承犯行即與被告呂靆鎂量處同等之刑，有違平等
    原則；②呂靆鎂因本案受有左踝阿基里斯腱斷裂之傷害，並
    於原審請求調查，原判決未交代此部分審理結果，未盡調查
    之責，而呂靆鎂所受傷勢顯較被告李綦琤為重，原審未斟酌
    2人傷勢之輕重，對被告李綦琤量刑過輕。惟查：
（一）原審依卷內事證，已具體說明本件衝突起因係被告呂靆鎂
      挑釁被告李綦琤在先，以及被告呂靆鎂之犯罪情節雖輕於
      被告李綦琤，然被告李綦琤犯後坦承犯行、態度尚佳；
（二）呂靆鎂於案發當日固因阿基里斯腱斷裂，至○○醫學院○○總
      醫院進行縫合手術，有該院診斷證明書與109年5月11日院
      三醫勤字第0000000000號函可參（偵卷第13、163頁），
      而呂靆鎂於警詢中指稱，左踝阿基里斯腱斷裂之傷勢係遭
      被告李綦琤持瓷碗碎片割傷造成（偵卷第40、46頁），然
      此與其偵查中所證：李綦琤除拿碗公砸我頭，我沒看到或
      感覺到她拿碎片或其他物品攻擊我，是我腳踝後面流血才
      發現被割到（偵卷第158頁）明顯不符，已難遽認被告李
      綦琤持碎片割傷呂靆鎂之腳踝；
（三）證人葉芷妘、李亭螢、李貝兒於偵查中均證稱：沒看到呂
      靆鎂腳後跟為何受傷（偵卷第116、118、174頁），證人
      李亭螢並於原審審理中證稱：被告2人扭打的地上有玻璃
      碎片（原審卷第187頁），證人葉芷妘復證稱：地上有二
      個半片碗公碎片，也有很多碎玻璃，我沒看到被告2人拿
      碎片或銳利物品攻擊對方（原審卷第191-192頁）。上述
      證人既未見聞呂靆鎂腳後跟受傷之經過，亦未指證被告李
      綦琤有何持碎片割傷呂靆鎂之舉，則呂靆鎂腳踝之傷勢是
      否果然係被告李綦琤造成，而非衝突期間遭地上碎片所割
      傷，即有合理懷疑。
（四）原審已就上開事實對相關證人進行詰問，而偵查檢察官認
      「呂靆鎂左踝跟腱斷裂之傷勢，是否確為被告李綦琤持尖
      銳物品所致，尚非無疑」（起訴書第2頁），原審公訴檢
      察官亦稱「無積極證據證明此傷勢與被告李綦琤有關」（
      原審卷第201頁），則原判決未認定被告李綦琤所為造成
      呂靆鎂受有左踝阿基里斯腱斷裂之傷害，並無違誤。檢察
      官提起上訴指摘原審未盡調查，即有誤會。
（五）從而，檢察官之上訴為無理由，應予駁回。
據上論斷，應依刑事訴訟法第368條，判決如主文。
本案經檢察官王正皓到庭執行職務。
中　　華　　民　　國　　111 　年　　4 　　月　　12　　日
                  刑事第二十五庭審判長法  官 邱滋杉
                                      法  官 陳彥年
                                      法  官 邱瓊瑩
以上正本證明與原本無異。
如不服本判決，應於收受送達後20日內向本院提出上訴書狀，其
未敘述上訴之理由者並得於提起上訴後20日內向本院補提理由書
（均須按他造當事人之人數附繕本）「切勿逕送上級法院」。
                                      書記官 桑子樑
中　　華　　民　　國　　111 　年　　4 　　月　　12　　日
附錄：本案論罪科刑法條全文　　　　　　　　　　　　　　　
中華民國刑法第277條
傷害人之身體或健康者，處5年以下有期徒刑、拘役或50萬元以
下罰金。
犯前項之罪，因而致人於死者，處無期徒刑或7年以上有期徒刑
；致重傷者，處3年以上10年以下有期徒刑。